【裁判字號】    97,訴,108
【裁判日期】    970522
【裁判案由】    違反森林法
【裁判全文】
臺灣臺東地方法院刑事判決               97年度訴字第108號
公  訴  人  臺灣臺東地方法院檢察署檢察官
被      告  甲○○
上列被告因違反森林法案件，經檢察官提起公訴（97年度偵字第
563號），本院依簡式審判程序審理判決如下：
    主  文
甲○○攜帶兇器竊取森林副產物，累犯，處有期徒刑柒月。扣案
之鐮刀、鋸子、銼刀各壹把、刮刀肆把及折射鏡壹個，均沒收之
。
    事  實
一、甲○○前於民國96年間因森林法案件，經本院以96年度東簡
    字第189號判處有期徒刑6月確定，嗣依中華民國96年罪犯減
    刑條例減為有期徒刑3月，於96年12月7日入監執行，並於97
    年1月7日易科罰金執行完畢出監。詎猶不知悔改，基於意圖
    為自己不法所有之犯意，於97年3月11日早上8時許，攜帶其
    所有之折射鏡1個及客觀上具有危險性而可作為兇器之鐮刀
    、鋸子、銼刀各1把、刮刀4把，騎乘車牌號碼PVO-010號重
    型機車進入屬行政院農業委員會林務局臺東區管理處（下稱
    臺東林管處）延平事業區第15林班地之臺東縣延平鄉永康村
    山區內（非屬保安林），未經該處同意，即持上開工具，自
    枯倒之牛樟樹上，盜採森林副產物牛樟菇（重約250公克）
    。嗣於97年3月13日晚上7時許，為警在同村山區○○道路停
    機坪附近查獲，並扣得牛樟菇1包（重約250公克）及甲○○
    所有供其竊取牛樟菇所用之鐮刀、鋸子、銼刀各1把、刮刀4
    把、折射鏡1個等物，始查悉上情。。
二、案經臺東縣警察局關山分局報告臺灣臺東地方法院檢察署檢
    察官偵查起訴。
    理  由
一、據以論罪之證據名稱：
（一）被告甲○○於警詢、偵訊及本院審理時之自白。
（二）證人即臺東林管處關山工作站技術士邱約德之證述。
（三）臺東林管處會同臺東縣警察局查獲林政案件會勘紀錄、臺
      東縣警察局關山分局扣押物品目錄表、贓物認領保管單、
      被告盜採牛樟菇之位置圖、刑案現場測繪圖各1份、現場
      及扣案物品照片共8張。
（四）扣案之牛樟菇1包（重約250公克）及鐮刀、鋸子、銼刀各
      1把、刮刀4把、折射鏡1個等物。
（五）綜上各節相互參研，堪認被告上開任意性自白確與事實相
      符，應堪採信。本件事證已臻明確，被告前揭犯行洵堪認
      定，應予依法論科。
二、論罪與科刑：
    按刑法第321條第1項第3款之攜帶兇器竊盜罪，係以行為人
    攜帶兇器為其加重條件，此所謂兇器，其種類並無限制，凡
    客觀上足以對人之生命、身體、安全構成威脅，具有危險性
    之兇器為已足，並不以攜帶之初有行兇之意圖為必要，最高
    法院著有79年臺上字第5253號判例可資參照。查被告甲○○
    持以行竊之鐮刀、鋸子、銼刀、刮刀等工具，係堅硬銳利之
    金屬製品，客觀上足對人之生命、身體、安全構成威脅，屬
    具有危險性之兇器甚明。次按森林副產物係指樹皮、樹脂、
    種實、落枝、樹葉、灌藤、竹筍、草類、菌類及其他主產物
    以外之林產物，行政院農業委員會於90年12月14日修正發布
    之國有林林產物處分規則第3條第2款定有明文。本件被告所
    竊之牛樟菇屬菌類，為該規則所稱之森林副產物。是核被告
    所為，係犯森林法第50條之竊取森林副產物罪，應依刑法第
    321條第1項第3款之攜帶兇器竊盜罪之規定處斷。被告有如
    犯罪事實欄所載論罪科刑及執行情形，有臺灣高等法院被告
    前案紀錄表1份在卷可按，其受有期徒刑執行完畢後，5年以
    內故意再犯本案有期徒刑以上之罪，為累犯，應依刑法第47
    條第1項規定，加重其刑。爰審酌被告前已有違反森林法之
    前科，又因貪念涉犯本案，竊取森林副產物之數量非多，對
    森林資源所生危害尚屬輕微，兼衡其犯罪之動機、目的、手
    段、平日生活狀況、智識能力，及其犯後已坦認犯行，犯罪
    後態度良好等一切情狀，量處如主文所示之刑。扣案之鐮刀
    、鋸子、銼刀各1把、刮刀4把、折射鏡1個，係被告所有供
    竊取上開森林副產物牛樟菇所使用之物，業據被告供承在卷
    ，應依刑法第38條第1項第2款宣告沒收之。
三、應適用之法條：
    依刑事訴訟法第273條之1第1項、第299條第1項前段、第310
    條之2、第454條，森林法第50條，刑法第11條前段、第321
    條第1項第3款、第47條第1項、第38條第1項第2款，判決如
    主文。
本案經檢察官蘇到庭執行職務
中    華    民    國    97    年    5    月    22    日
                  刑事第二庭    法  官  盧亨龍
以上正本證明與原本無異。
如不服本判決應於收受本判決後10日內向本院提出上訴書狀；上
訴書狀應敘述具體理由。未敘述上訴理由者，應於上訴期間屆滿
後20日內向本院補提理由書狀（均須按他造當事人之人數附繕本
）。「切勿逕送上級法院」。
告訴人或被害人對於本判決如有不服，請書具不服之理由狀，請
求檢察官上訴者，其上訴期間之計算係以檢察官收受判決正本之
日期為準。
                                書記官  石佳琪
中    華    民    國    97    年    5     月    23    日
附錄本案論罪科刑法條全文：
森林法第50條
竊取森林主、副產物，收受、搬運、寄藏、收買贓物或為牙保者
，依刑法規定處斷。
中華民國刑法第321條
犯竊盜罪而有左列情形之一者，處6月以上、5年以下有期徒刑：
一  於夜間侵入住宅或有人居住之建築物、船艦或隱匿其內而犯
    之者。
二  毀越門扇、牆垣或其他安全設備而犯之者。
三  攜帶兇器而犯之者。
四  結夥三人以上而犯之者。
五  乘火災、水災或其他災害之際而犯之者。
六  在車站或埠頭而犯之者。
前項之未遂犯罰之。


司法院資訊處製作；財團法人民間司法改革基金會備份。
